【裁判字號】    96,簡,455
【裁判日期】    970414
【裁判案由】    勞保
【裁判全文】
臺北高等行政法院判決
                                     96年度簡字第00455號
原      告  甲○○
被      告  勞工保險局
代  表  人  乙○○（總經理）
訴訟代理人  己○○兼送達代收.
            丁○○
            戊○○
上列當事人間因勞工保險條例事件，原告不服行政院勞工委員會
中華民國95年5 月4 日勞訴字第0960000552號訴願決定，提起行
政訴訟。本院判決如下：
    主  文
原告之訴駁回。
訴訟費用由原告負擔。
    事實及理由
一、事實概要：緣原告以瑞鴻汽車有限公司為投保單位，加入勞
    工保險為被保險人。原告於民國（下同）93年7 月8 日工作
    中滑倒，致右頸、上臂、右手拇指及腰椎挫傷，前已領取93
    年7 月11日至93年10月23日期間共105 日勞工保險職業傷病
    給付在案。原告於94年5 月16日（被告受理日期）復以同一
    事故傷勢未癒，繼續向被告申請93年10月26日至94年1 月20
    日期間職業傷害傷病給付。經被告據一般醫理見解，以原告
    應可恢復工作能力，乃以94年6 月8 日保給簡字第02109092
    4 號書函核定原告所請職業傷害傷病給付應不予給付。原告
    再以該傷病改稱傷害日期為「93年10月26日」，請被告重新
    審查，經被告以原告於93年10月26日並無傷害事故發生，乃
    以95年1 月13日保給傷字第09560012550 號函核定仍不予給
    付。原告仍不服，請被告再查明，經被告重新審查，以據醫
    理見解，原告所患並非所稱於「93年7 月8 日」或「93年10
    月26日」工作中受傷之事故所致，乃以95年3 月15日保給傷
    字第09560169770 號函（下稱原處分）核定原告所請職業傷
    病給付應改按普通傷病辦理，惟普通傷病限於住院期間始得
    請領，故其前因「93年7 月8 日」之事故領取93年7 月11日
    至93年10月23日門診期間計新臺幣（下同）74,235元傷病給
    付，係屬溢領，應退還被告銷帳；至原告因「93年10月26日
    」之事故所請93年10月26日至94年1 月20日期間職業傷害傷
    病給付，仍核定不予給付。原告不服，向勞工保險監理委員
    會（下稱勞保監理會）申請審議，經該會於95年12月19日以
    95保監審字第3457號審定書駁回後，復提起訴願，亦遭駁回
    ，遂提起本件行政訴訟。
二、原告起訴意旨略稱：
  (一)原告工作受傷是事實，原告工作受過2 次傷，1 次是93年7
    月8 日，另外1 次93年10月26日，2 次是不同日子受的傷。
    原告是工作受傷，並不是生病，故被告所追討74,235元及此
    次請求的職業傷病給付，被告都應核付予原告。
  (二)原告自開始就醫，即只針對頭、頸部、手臂、腰部持續診治
    ，從未診治其他部位，也從未受不同的傷。另據悉診所診治
    病患每處部位，不得超過2 週，若較為嚴重，需再持續治療
    ，只得填寫被告所調閱之病歷內容。被告何不調閱其他接受
    長期治療的病歷，以資證明。
  (三)原告與丈夫共同經營汽車保養修護，工作較為繁雜危險，而
    原告已五十幾歲，動作難免不靈活，難免會不慎受傷。
  (四)聲明請求撤銷原處分、爭議審定及訴願決定；被告應作成核
    付原告職業傷病給付59,388元之行政處分；訴訟費用由被告
    負擔。
三、被告答辯意旨略稱：
  (一)按「被保險人因執行職務而致傷病之審查，除法令另有規定
    外，依本準則辦理。」、「被保險人因執行職務而致傷害者
    ，為職業傷害。」為勞工保險被保險人因執行職務而致傷病
    審查準則（下稱傷病審查準則）第2 條及第3 條第1 項所明
    定。又「(1)依據勞工保險條例第34條規定，被保險人因執行
    職務而致傷害或職業病不能工作，以致未能取得原有薪資，
    正在治療中者，自不能工作之第4 日起，發給職業傷害補償
    費或職業病補償費。所稱不能工作係指勞工於傷病醫療期間
    不能從事工作，經醫師診斷審定者，．．．。」復為行政院
    勞工委員會（下稱勞委會）89年6 月9 日台89勞保3 字第00
    22920 號函明釋在案。
  (二)原告以於93年7 月8 日工作中滑倒，致「右頸、上臂、右手
    拇指及腰椎挫傷」，已領取93年7 月11日至93年10月23日期
    間共105 日計74,235元職業傷病給付。嗣以同一事故致「左
    肩、右膝及左頸挫傷」續請93年10月26日至94年1 月20日期
    間職業傷病給付。經被告據一般醫理見解，以原告應可恢復
    工作能力，核定不予給付。原告再以該傷病改稱傷害日期為
    「93年10月26日」，囑被告重新審查，經被告洽調原告於順
    安堂中醫診所就診之相關病歷，併同全卷資料送請被告專科
    醫師審查，據醫理見解：「林女士93年10月26日當天並無傷
    害事故發生，不同意再給付。」據此，被告核定仍不予給付
    。原告再表示不服，要求被告查明，經被告派員訪查，並據
    被告專科醫師就原告病歷資料審查之醫理見解：「(一)依就診
    紀錄：(1)93年7 月8 日記載：前天下午工作時使力不當，碰
    傷頭頸部。(2)93年7 月24日記載：昨天下午工作時踩空滑倒
    ，碰傷右上臂。(3)93年8 月10日記載：昨天下午修理廠工作
    時用力不當碰傷頭部。(4)93年8 月24日記載：昨天下午工作
    時用力過度，滑倒碰傷右手拇指。(5)93年9 月16日記載：昨
    天下午工作時踩空跌倒碰傷腰部。(6)93年10月7 日記載：今
    天早上在修車廠工作時地滑踩空滑倒碰傷腰部。(7)93年10月
    26日記載：昨天下午工作時被滑落的工作機具砸傷左肩。(8)
    93年11月16日記載：昨天下午在修配廠修護車子時滑倒碰傷
    右膝。(9)93年12月16日記載：昨天下午在修配廠工作時被滑
    落機具砸傷左頸部。(10)94年2 月1 日記載：94年1 月24日下
    午在修配廠工作滑倒碰傷右踝。(二)該員工作受傷不符常理且
    申報職傷（93年7 月11日至93年10月23日）期間仍在工作。
    (三)依據上述病情之記載，該員於93年7 月8 日及93年10月26
    日當天均無事故發生。」綜上，原告所患並非所稱於「93年
    7 月8 日」或「93年10月26日」工作中受傷所致，前所請職
    業傷病給付被告核定改按普通傷病辦理；惟普通傷病限於住
    院期間始得請領，故原告前因「93年7 月8 日」之事故領取
    93年7 月11日至93年10月23日門診期間計74,235元傷病給付
    ，係屬溢領，應退還被告銷帳，至原告所稱「93年10月26日
    」之事故申請傷病給付被告仍核定不予給付。
  (三)原告雖訴稱確實於93年7 月8 日因洗車工作受傷，亦從未對
    醫師主訴做不同工作受不同的傷云云。惟查：
  1.病歷資料內容之主訴部分係病人於就診時為使醫師正確詳細
    診斷治療，將所致傷病經過所做陳述，由醫師詳實登載於病
    歷內；又被告辦理勞工保險給付，除就被保險人有無勞工保
    險條例所規定之保險事故或保險給付之請領要件做實質審查
    外，有關職業傷病之判定、傷病的發生與治療經過，涉及專
    業醫理之判斷，需經由醫師診斷審定，故被告調取被保險人
    病歷資料送請專科醫師審查，並參酌醫師提供之專業醫理見
    解憑以核定，應無不當。
  2.本案先後業經被告及勞保監理會特約專科醫師就原告所稱傷
    病發生經過及就診病歷資料詳予審查，並提具專業醫理見解
    ，咸認原告所患非所稱於「93年7 月8 日」或「93年10月26
    」日工作中受傷所致，故所請傷病給付當經被告核定改按普
    通傷病辦理，原告溢領之給付亦應退回被告銷帳。
  3.原告於順安堂中醫診所之就診資料從93年7 月8 日至94 年2
    月1 日止，共有10次就診時向醫師主訴於不同情況下工作中
    受傷，足見原告於傷病期間仍有工作能力，亦不符勞工保險
    傷病給付「因傷病不能工作」之請領規定。
  (四)聲明請求駁回原告之訴；訴訟費用由原告負擔。
四、按「被保險人因執行職務而致傷害或職業病不能工作，以致
    未能取得原有薪資，正在治療中者，自不能工作之第4 日起
    ，發給職業傷害補償費或職業病補償費。．．．。前項因執
    行職務而致傷病之審查準則，由中央主管機關定之。」勞工
    保險條例第34條定有明文。次按「本準則依勞工保險條例第
    34條第2 項規定訂定之。」、「被保險人因執行職務而致傷
    病之審查，除法令另有規定外，依本準則辦理。」、「被保
    險人因執行職務而致傷害者，為職業傷害。」傷病審查準則
    第1 條、第2 條及第3 條第1 項亦分別定有明文。又「依據
    勞工保險條例第34條規定，被保險人因執行職務而致傷害或
    職業病不能工作，以致未能取得原有薪資，正在治療中者，
    自不能工作之第4 日起，發給職業傷害補償費或職業病補償
    費。所稱不能工作係指勞工於傷病醫療期間不能從事工作，
    經醫師診斷審定者，．．．。」復為行政院勞工委員會89年
    6 月9 日台89勞保3 字第0022920 號函明釋在案。
五、經查：
  (一)本件訴訟標的金額為133,623 元（被告追討原告前所溢領之
    74,235元及本次請求職業傷病給付金額59,388元），金額在
    20萬元以下，應適用簡易訴訟程序，合先敘明。
  (二)原告以其係勞工保險被保險人，於93年7 月8 日工作中滑倒
    ，致右頸、上臂、右手拇指及腰椎挫傷，前已領取93年7 月
    11日至93年10月23日期間共105 日計74,235元職業傷病給付
    在案。嗣原告於94年5 月16日復以同一事故傷勢未癒，繼續
    向被告申請93年10月26日至94年1 月20日期間職業傷害傷病
    給付。經被告據一般醫理見解，以原告應可恢復工作能力，
    乃以94年6 月8 日保給簡字第021090924 號書函核定原告所
    請職業傷害傷病給付應不予給付。原告再以該傷病改稱傷害
    日期為「93年10月26日」，請被告重新審查，經被告以原告
    於93年10月26日並無傷害事故發生，乃以95年1 月13日保給
    傷字第09560012550 號函核定仍不予給付。原告仍不服，請
    被告再查明，經被告重新審查，以據醫理見解，原告所患並
    非所稱於「93年7 月8 日」或「93年10月26日」工作中受傷
    之事故所致，乃以原處分核定原告所請職業傷病給付應改按
    普通傷病辦理，惟普通傷病限於住院期間始得請領，故其前
    因「93年7 月8 日」之事故領取93年7 月11日至93年10 月
    23日門診期間計74,235元傷病給付，係屬溢領，應退還被告
    銷帳；至原告因「93年10月26日」之事故所請93年10月26
    日至94年1 月20日期間職業傷害傷病給付，仍核定不予給付
    等情，為兩造所不爭，復有傷病給付受理編審清單、勞工保
    險傷病給付申請書暨給付收據、順安堂中醫診所診斷證明書
    、被告93年12月30日000000000000號核定通知書、被告94年
    6 月8 日保給簡字第021090924 號書函、被告95年1 月13日
    保給傷字第09560012550 號函等附原處分卷可參，自堪信為
    真正。
  (三)原告對被告原處分不服，主張其確實於93年7 月8 日及93年
    10月26日兩次因工作受傷，對於順安堂中醫診所的處方箋，
    是順安堂中醫診所的醫師說一個部位不能看太久，所以是醫
    師自己填寫的云云。然查：
  1.病歷資料內容之主訴部分，係病人於就診時為使醫師正確詳
    細診斷治療，將所致傷病經過所做陳述，由醫師詳實登載於
    病歷內；又按被告於審核勞工保險給付案件時，除以被保險
    人或受益人檢附之保險資料、診斷書等書面資料予以審核外
    ，如有必要，亦須另外徵詢專科醫師意見或實地派員訪查瞭
    解實情等，故勞工保險條例第28條及第56條明文規定被告或
    勞保監理會為審核保險給付或爭議事項，得調查有關之文件
    ，得另行指定醫院或醫師複檢、並得通知出具診斷書之醫院
    診所檢送必要之有關診療病歷等，即雖以被保險人之專門醫
    師出具診斷證明為依據，在無法確定職災或普通傷病之前，
    尚須審酌相關病歷檢查報告、訪查報告及特約專科醫師提供
    之專業意見等，以為審核之依據。是被告辦理勞工保險給付
    ，除就被保險人有無勞工保險條例所規定之保險事故或保險
    給付之請領要件做實質審查外，有關職業傷病之判定、傷病
    的發生與治療經過，涉及專業醫理之判斷，需經由醫師診斷
    審定，故被告調取被保險人病歷資料送請專科醫師審查，並
    參酌醫師提供之專業醫理見解憑以核定，應無不當。
  2.次查本案被告於審核時，除就原告檢附之申請書及診斷證明
    書等書面資料予以審核外，並於95年2 月24日派員訪查，據
    原告陳稱略以：「其於93年7 月8 日下午約5 點洗車時，因
    地面有油漬加上濕滑，其穿著橡膠拖鞋，於清洗車身外表時
    不慎滑倒；另於93年10月26日下午約4 點，其在清洗1 輛廂
    型車，因車頂較高，所以其拿椅子墊腳以便洗車頂，因重心
    不穩，椅子傾斜以致摔倒在地面上，2 次事故只有其先生在
    場目擊，受傷後於晚上6 點即由其先生扶持，以步行方式前
    往公司隔壁的『順安堂中醫診所』看診」等語，有被告所屬
    台中縣辦事處業務訪查紀錄附原處分卷可稽。被告洽調原告
    於順安堂中醫診所就診之相關病歷，併同全卷資料送請被告
    特約專科醫師審查，據其醫理見解略以「(一)順安堂中醫診所
    病歷記載：(1)93年7 月8 日記載：前天下午工作時使力不當
    ，碰傷頭頸部。(2)93年7 月24日記載：昨天下午工作時踩空
    滑倒，碰傷右上臂。(3)93年8 月10日記載：昨天下午修理廠
    工作時用力不當碰傷頭部。(4)93年8 月24日記載：昨天下午
    工作時用力過度，滑倒碰傷右手拇指。(5)93年9 月16日記載
    ：昨天下午工作時踩空跌倒碰傷腰部。(6)93年10月7 日記載
    ：今天早上在修車廠工作時地滑踩空滑倒碰傷腰部。(7)93年
    10 月26 日記載：昨天下午工作時被滑落的工作機具砸傷左
    肩。(8)93年11月16日記載：昨天下午在修配廠修護車子時滑
    倒碰傷右膝。(9)93年12月16日記載：昨天下午在修配廠工作
    時被滑落機具砸傷左頸部。(10)94年2 月1 日記載：94年1 月
    24日下午在修配廠工作滑倒碰傷右踝。(二)該員工作受傷不符
    常理且申報職傷（93年7 月11日至93年10月23日）期間仍在
    工作。(三)依據上述病情之記載，該員於93年7 月8 日及93年
    10月26日當天均無事故發生。（都是前一兩天異常受傷）」
    等語，此亦有順安堂中醫診所處方箋、被告特約專科醫師審
    查意見表影本附原處分卷可稽。據上，被告以原告所患並非
    所稱於「93年7 月8 日」或「93年10月26日」工作中受傷之
    事故所致，乃核定所請職業傷病給付應改按普通傷病辦理，
    惟普通傷病限於住院期間始得請領，故原告前因「93年7 月
    8 日」之事故領取93年7 月11日至93年10月23日門診期間計
    74 ,235 元傷病給付，係屬溢領，應退還被告銷帳；至原告
    因「93年10月26日」之事故所請93年10月26日至94年1 月20
    日期間職業傷害傷病給付仍應不予給付，於法並無不合。
  3.再查原告不服被告原處分，向勞保監理會申請審議，亦經該
    會將相關資料送請其專業醫師醫理見解略以「就醫紀錄主訴
    顯示被保險人雖可能有工作中受傷之情況，但所述之日期與
    病歷記載不符，且陳述不能工作時間為93年10月26日至94年
    1 月20日，但事實上仍有工作，不符職業傷害之申請。」等
    語，有勞保監理會專科醫師審查意見表附原審定卷可稽。
  4.據上，本件先後業經被告及勞保監理會特約專科醫師就原告
    所稱傷病發生經過及就診病歷資料詳予審查，並提具專業醫
    理見解，咸認原告所患非所稱於「93年7 月8 日」或「93年
    10月26」日工作中受傷所致，且原告於順安堂中醫診所之就
    診資料從93年7 月8 日至94年2 月1 日止，共有10次就診時
    向醫師主訴於不同情況下工作中受傷，足見原告於傷病期間
    仍有工作能力，亦不符勞工保險傷病給付「因傷病不能工作
    」之請領規定，故所請傷病給付經被告核定改按普通傷病辦
    理，原告溢領之給付亦應退回被告銷帳，自非無據。
  (四)復查，原告於本院審理時固主張上揭順安堂中醫診所病歷資
    料係由醫師自己填寫云云。然經本院依原告所請，傳訊證人
    丙○○即順安堂中醫診所醫師到庭結證陳述略以，順安堂中
    醫診所只有伊1 位醫師，伊問診內容都是實在的，是伊問患
    者之後，患者所述，伊再來紀錄。問診內容是根據病患所述
    ，伊才紀錄下來，所以內容都是實在的。．．．全部處方箋
    有關問診的部分，都是根據原告的陳述，伊再為紀錄。．．
    ．伊是根據原告所講，應該是不同次的受傷，才來記載的。
    伊沒有告訴原告1 個部位不能看太久，所以病歷上要寫不同
    時間，看病的時候要問哪裡受傷，所以並無此事。原告與伊
    非親非故，沒有必要幫原告特別寫那些等語（參見本院97年
    1 月14日準備程序筆錄），查原告陳述與卷附順安堂中醫診
    所處方箋所載內容不符，又證人丙○○證述之情節亦與原告
    主張不符。茲以證人丙○○係原告就診醫師，與原告非有親
    故關係，自無需特於原告病歷資料為虛偽記載，且該證人已
    就其證言具結在案，亦難認其證言有何與事實不符或虛偽陳
    述之處。復參以，由原處分卷附順安堂中醫診所處方箋記載
    可知，原告至該診所初診日期為93年7 月8 日，然於該日期
    之處方箋之問診（主訴）記載「前天下午工作時使力不當，
    碰傷右頸部」等情，核與原告所稱其係於93年7 月8 日當天
    受傷等語不符，且此亦與原告所稱係因醫師所稱1 個部位不
    能看太久之理由明顯不合。因此，原告上揭主張尚難遽信為
    真。且查，原告於本院審理時，並未提出積極證據以資證明
    其確因於「93年7 月8 日」或「93年10月26日」工作中受傷
    致不能從事工作之事實，因此，無從就原告上揭主張為有利
    之認定。
六、綜上所述，原處分以原告所患並非所稱於93年7 月8 日及93
    年10月26日工作中受傷之事故所致，前所請傷病給付，改按
    普通傷病辦理；惟普通傷病限於住院期間始得請領，故原告
    前因93年7 月8 日之事故領取93年7 月11日至同年10月23日
    門診期間計74,235元傷病給付，係屬溢領，應退還被告銷帳
    ，至所稱93年10月26日之事故申請傷病給付，被告仍核定不
    予給付，認事用法既無違誤，審議審定及訴願決定予以維持
    ，即無不合。原告仍執前詞及個人主觀之見解，請求如聲明
    所示，為無理由，應予駁回。又本件為簡易事件，依卷內資
    料，事證已臻明確，爰不經言詞辯論為判決。
據上論結，本件原告之訴為無理由，爰依行政訴訟法第233條第1
項、第98條第1項前段，判決如主文。
中    華    民    國    97    年    4     月    14    日
                   臺北高等行政法院第四庭
                                   法  官  陳秀
上為正本係照原本作成。
本件以訴訟事件所涉及之法律見解具有原則性者為限，始得於本
判決送達後20日內向本院提出上訴狀並表明上訴理由，如已於本
判決宣示後送達前提起上訴者，應於判決送達後20日內補具上訴
理由（均按他造人數附繕本），且經最高行政法院許可後方得上
訴。
中    華    民    國    97    年    4     月    14    日
                                   書記官  楊子鋒


司法院資訊處製作；財團法人民間司法改革基金會備份。
